臺灣板橋地方法院刑事判決　　　　　　　94年度交易字第59號
公　訴　人　臺灣板橋地方法院檢察署檢察官
被　　　告　甲○○
上列被告因業務過失致重傷案件，經檢察官提起公訴（94年度偵
字第45 7號），本院改用簡式審判程序，判決如下：
    主  文
甲○○從事業務之人，因業務上之過失致重傷，處有期徒刑捌月
，緩刑貳年。
    事  實
一、甲○○於民國（下同）93年5 月間受僱上慶建材有限公司（
    設台北市○○區○○路2段53巷5 弄12號3樓，下稱上慶公司
    ）擔任送貨司機，為從事駕駛業務之人，嗣於93年5 月10日
    10時45分許，駕駛上慶公司所有T5-4883 號自用小貨車，沿
    台北縣板橋市○○街9 巷往大仁街方向行駛，在行至大勇街
    9 巷與大仁街之交岔路口（按該路口處未劃設行人穿越道）
    欲左轉行駛時，應注意汽車行駛時，駕駛人應注意車前狀況
    ，並隨時採取必要之安全措施，且按諸當時之天候、光線、
    號誌、路況等一切情狀，復無甲○○不能注意之情形，竟疏
    未注意其左轉前方路口處適有亦疏未注意左右有無來車，即
    逕自穿越大仁街往大仁街67巷方向行進通過（起訴書誤載為
    往大勇街9 巷方向行進通過）之行人丙○○，而以上開自用
    小貨車右前車角處撞及丙○○倒地，致丙○○因之受有左側
    第5 根肋骨骨折合併左肺挫傷、呼吸衰竭及骨骨折合併多
    處腦出血、癲癇症，而呈術後左側肢體偏癱並無法言語之極
    重度殘障（即所謂「植物人」，並已領有身心殘障手冊）之
    重傷害。嗣甲○○於上開肇事後，警員林進彩到場處理發覺
    上情前，先向警員林進彩陳述上開肇事經過，並於事後接受
    本院之審理。
二、案經甲○○自首及檢察官指定代行告訴人即被害人丙○○之
    女乙○○訴由台北縣政府警察局板橋分局報請臺灣板橋地方
    法院檢察署檢察官偵查起訴。
    理  由
一、被告於本院審理時已與被害人丙○○家屬達成訴訟外之民事
    和解乙情，業據被告於本院審理時供述綦詳，核與代行告訴
    人乙○○於本院審理時指訴之情節相符，並有被告所提和解
    書影本乙份可佐，雖堪認定，而代行告訴人乙○○及被害人
    丙○○之監護人（按被害人丙○○業據本院民事庭裁定宣告
    為受禁治產宣告人，並選定其監護人在案）即亦其女譚伊成
    二人亦具狀聲明撤回本件之告訴云云，惟被害人丙○○之監
    護人譚伊成其人本非本件刑事告訴之代行人，此有臺灣板橋
    地方法院檢察署93年6月25日指定代行告訴人命令影本乙紙
    可佐，則譚伊成其人顯非本件刑事案件之代行「告訴人」，
    自無「撤回告訴」之權利可言；又乙○○於右揭時間，係因
    本件業務過失重傷害案件，依法屬「告訴乃論」之罪，且被
    害人丙○○已陷於無意思能力之狀態，故受臺灣板橋地方法
    院檢察署檢察官指定其為本件之「代行」告訴人，然乙○○
    依上開命令亦僅係「代行告訴」之人而已，亦非被害人丙○○本人或其他依法享有「獨立告訴權」之人，自亦無「代行
    『撤回』告訴」之權利可言，是本件代行告訴人乙○○及被
    害人丙○○之監護人譚伊成二人具狀聲明撤回本件告訴云云
    ，揆諸上述，顯不生合法撤回告訴之效力，本院自應予以審
    判，合先敘明。
二、右揭事實業據被告甲○○迭次於警詢、偵查中及本院審理時
    坦承不諱，核與代行告訴人丙○○迭次於警詢、偵查中及本
    院審理時指訴之情節相符，復有道路交通事故調查報告表（
    一）（二）、現場草圖乙紙、被害人丙○○之亞東醫院診斷
    證明書影本乙紙、身心殘障手冊影本乙紙、道路交通事故肇
    事人自首情形紀錄表乙紙、肇事現場照片影本8紙、被告駕
    駛執照影本乙紙、行車執照影本乙紙及本院民事庭93年度禁
    字第174號裁定影本乙紙，在卷可稽，足堪認定。又按「汽
    車行駛時，駕駛人應注意車前狀況，並隨時採取必要之安全
    措施」，道路交通安全規則第94條第3項定有明文，被告於
    右揭時間駕駛上開自用小貨車，沿台北縣板橋市○○街9巷
    往大仁街方向行駛，在行至大勇街9巷與大仁街之交岔路口
    （按該路口處未劃設行人穿越道）欲左轉行駛時，應注意汽
    車行駛時，駕駛人應注意車前狀況，並隨時採取必要之安全
    措施，且按諸當時之天候、光線、號誌、路況等一切情狀，
    復無被告不能注意之情形，竟疏未注意其左轉前方路口處適
    有行人即被害人丙○○正穿越大仁街往大仁街67巷方向行進
    通過，而以上開自用小貨車右前車角處撞及被害人丙○○倒
    地，致被害人丙○○因之受有左側第5根肋骨骨折合併左肺
    挫傷、呼吸衰竭及骨骨折合併多處腦出血、癲癇症，而呈
    術後左側肢體偏癱並無法言語之極重度殘障（即所謂「植物
    人」，並已領有身心殘障手冊）之重傷害，則被告就被害人
    丙○○所受上述重傷害之結果，顯有過失責任，且其間亦存
    有相當因果關係，至為灼然。雖被害人丙○○於右揭時地穿
    越大仁街通過時，亦有疏未注意左右有無來車，即逕自穿越
    大仁街通過，致遭由被告所駕駛上開自用小貨車撞及肇事，
    而受有上述重傷害之結果，亦同有相當之過失責任，惟亦不
    足影響本院對被告上開過失責任之認定，附此敘明。
三、查被告於右揭時地受僱上慶公司擔任送貨司機，為從事駕駛
    業務之人，核被告所為，係犯刑法第284條第2項後段之業務
    過失致重傷罪。被告於本件肇事後，警員林進彩到場處理發
    覺上情前，先向警員林進彩陳述上開肇事經過乙情，此有上
    開道路交通事故肇事人自首情形紀錄表乙紙可稽，應堪認定
    ，被告復於事後接受本院之審理，已符刑法第62條前段規定
    自首之要件，應依同條之規定，減輕其刑。爰審酌被告於右
    揭時地駕駛上開自用小貨車左轉時，應且能注意車前適有行
    人即被害人丙○○正穿越大仁街通過，竟疏未注意及之而撞
    及被害人丙○○肇事，致被害人丙○○因之受有上述重傷害
    之結果，已損及被害人丙○○之權益，並危害社會上之交通
    安全及被告犯罪後之態度等一切情狀，量處如主文所示之刑
    。惟被告前未曾受有期徒刑以上刑之宣告，此有臺灣高等法
    院被告前案紀錄表乙份可佐，其因一時疏慮，致犯本罪，且
    被告事後亦與被害人丙○○家屬達成訴訟外之民事和解，有
    如上述，則被告經此教訓，當知所惕勵，而無再犯之虞，爰
    本院認對被告所宣示之刑，以暫不執行為適當，並諭知緩刑
    2 年，以啟自新。
據上論斷，應依刑事訴訟法第299 條第1 項前段，刑法第284 條
第2項後段、第62條前段、第74條第1款，罰金罰鍰提高標準條例
第1條前段，判決如主文。
本案經檢察官陳伯厚到庭執行職務。
中　　華　　民　　國　　94　　年　　6　　月　　16　　日
                    交通法庭  法　官  林 晏 鵬
以上正本證明與原本無異
如不服本判決應於送達後10日內向本院提出上訴狀
                              書記官　陳 君 偉
中　　華　　民　　國　　94　　年　　6　　月　　16　　日
附錄本案論罪科刑法條：刑法第284條(過失傷害罪)
因過失傷害人者，處六月以下有期徒刑、拘役或五百元以下罰金
，致重傷者，處一年以下有期徒刑、拘役或五百元以下罰金。
從事業務之人，因業務上之過失傷害人者，處一年以下有期徒刑
、拘役或一千元以下罰金，致重傷者，處三年以下有期徒刑、拘
役或二千元以下罰金。
